臺灣新竹地方法院刑事判決　　　　　　100年度審易字第662號
公　訴　人　臺灣新竹地方法院檢察署檢察官
被　　　告　范光耀
上列被告因妨害公務等案件，經檢察官提起公訴（100 年度偵字
第6464號），本院依簡式審判程序判決如下：
    主  文
范光耀犯侮辱公務員罪，累犯，處有期徒刑月，如易科罰金，
以新臺幣壹仟元折算壹日。又犯妨害公務執行罪，累犯，處有期
徒刑陸月，如易科罰金，以新臺幣壹仟元折算壹日。應執行有期
徒刑捌月，如易科罰金，以新臺幣壹仟元折算壹日。
    事  實
一、范光耀前曾於民國97年間因犯妨害兵役案件，經本院於98年
    8 月13日以98年度審竹簡字第615 號判處有期徒刑4 月，嗣
    經撤回上訴而於98年10月12日確定，並於99年1 月11日易科
    罰金執行完畢。
二、詎范光耀仍不知悔改，於100 年7 月3 日上午7 時50分許，
    騎乘車號F6Y ─020 號重機車，途經新竹科學園區○○路與
    力行四路口時，因未依規定穿戴安全帽，為內政部警政署保
    安警察第二總隊第三大隊第一中隊竹園分隊分隊長黃國臺與
    隊員傅培維駕駛警用巡邏車攔檢，范光耀已知悉其違反道路
    交通管理處罰條例規定，於傅培維依規定請其出示駕照及行
    照時，因無駕駛執照，為圖免罰則，佯稱未攜帶前開證件，
    冒用其弟「范稼至」之名義，並在傅培維持用之勤務簿冊上
    偽簽「范稼至」之署名及「范稼至」之國民身分證統一編號
    「Ｚ000000000」（所涉偽造文書罪嫌部分，另經臺灣新竹地
    方法院檢察署檢察官為不起訴處分確定），以供傅培維查驗
    身份之用。傅培維旋即通報值班台查驗范光耀所陳報之身分
    ，並依規定開立「未依規定穿戴安全帽」之舉發違反道路交
    通管理通知單時，發現「范稼至」僅持有普通輕型機車駕照
    ，並無重型機車駕照，而欲加開「未依駕駛執照之持照條件
    規定駕車」之舉發違反道路交通管理通知單時，范光耀唯恐
    遭加開罰單，不斷出言咆哮及挑釁黃國臺、傅培維，強辯：
    前開重機車為輕機車，要叫鎮長到場，不要以為你們警察不
    怕我們等語，然黃國臺、傅培維仍不為所動，范光耀即拿起
    手邊之炒麵當場食用，范光耀已明知黃國臺、傅培維均穿著
    警用制服及駕駛警用巡邏車，乃合法執行公務，竟基於辱罵
    公務員之犯意，在前開道路旁之不特定多數人得共見共聞之
    公共場所，向黃國臺辱罵稱：「幹你娘」（臺語）等語，並
    繼續出言咆哮及挑釁黃國臺及傅培維，且另基於妨害公務及
    傷害之犯意，旋以手上之炒麵丟向黃國臺頭部及徒手毆打黃
    國臺頭部之強暴方式，妨害黃國臺合法執行職務，並使黃國
    臺受有頭部挫傷之傷害。此時，黃國臺即以現行犯當場壓制
    范光耀欲將之逮捕，范光耀仍接續劇烈反抗，致黃國臺再受
    有胸部擦傷之傷害（傷害部分業經撤回告訴，詳如後述）。
    傅培維見狀立即加入壓制范光耀，始順利當場逮捕范光耀。
三、案經黃國臺告訴暨內政部警政署保安警察第二總隊第三大隊
    第一中隊報告臺灣新竹地方法院檢察署檢察官偵查起訴。
    理  由
一、本件被告范光耀所犯刑法第135 條第1 項之妨害公務執行罪
    及同法第140 條第1 項之侮辱公務員罪，均非死刑、無期徒
    刑、最輕本刑為三年以上有期徒刑之罪，或高等法院管轄第
    一審之案件，被告於本院準備程序進行中，就被訴事實為有
    罪之陳述，經本院合議庭認合於刑事訴訟法第273 條之1 第
    1 項之規定，裁定進行簡式審判程序，合先敘明。
二、訊據被告范光耀對於上揭事實坦承不諱，並經證人黃國臺於
    警詢、偵訊時證述明確，且有內政部警政署保安警察第二總
    隊第三大隊第一中隊竹園分隊隊員傅培維於100 年7 月3 日
    所出具之職務報告1 份、馬偕紀念醫院新竹分院乙種診斷證
    明書1 份、證號查詢機車駕駛人資料1 份、內政部警政署保
    安警察第二總隊舉發違反道路交通管理事件通知單1 份、職
    務手冊影本1 份暨現場照片4 幀等在卷足稽，足認被告前開
    所為自白確與事實相符而堪採信，本案事證已臻明確，被告
    所為前開犯行，均堪以認定，應均予依法論科。
三、論罪科刑：
（一）、按「刑法第135 條第1 項之罪，以對於公務員依法執行
        職務時施強暴脅迫為要件。此之所謂施強暴，不以對於
        公務員之身體直接實施暴力為限，凡以公務員為目標，
        而對物或對他人施暴力，其結果影響及於公務員之執行
        職務者，亦屬之。」（最高法院84年度臺非字第333 號
        判決意旨參照），本件被告范光耀明知員警黃國臺及傅
        培維正於案發當時係在執行攔檢盤查勤務，為依法執行
        職務中之公務員，竟對其以臺語謾罵「幹你娘」等不雅
        粗俗之語詞當場侮辱員警黃國臺、傅培維，其後復以徒
        手毆打之方式攻擊員警黃國臺等情，是核被告范光耀所
        為，分別係犯刑法第140 條第1 項之侮辱公務員罪及第
        135 條第1 項之妨害公務罪。被告所犯上開2 罪間，犯
        意各別，行為互殊，應予分論併罰。
（二）、又被告前曾於97年間因犯妨害兵役案件，經本院於98年
        8 月13日以98年度審竹簡字第615 號判處有期徒刑4 月
        ，嗣經撤回上訴而於98年10月12日確定，並於99年1 月
        11日易科罰金執行完畢等情，此有臺灣新竹地方法院檢
        察署刑案資料查註紀錄表及臺灣高等法院被告前案紀錄
        表各1 份在卷可參，其於受有期徒刑之執行完畢後，5
        年以內故意再犯有期徒刑以上之上開2 罪，均為累犯，
        均應依刑法第47條第1 項之規定，加重其刑。
（三）、爰審酌被告未能體認公務員依法執行職務乃代表國家行
        使公權力，應予尊重，竟僅因僅因員警攔檢盤查，並依
        法開立罰單時，謾罵不雅粗俗之語詞，表徵輕蔑侮辱員
        警，繼以徒手毆打員警黃國臺，顯見其法治觀念薄弱，
        對於執法人員存在主觀認知之偏差，漠視公權力得以發
        揮維護社會秩序之功能，惟幸事後坦承犯行，見其悔悟
        之心，念其所生危害非巨，犯罪情節非屬重大，犯後業
        向告訴人黃國臺道歉，且已與告訴人達成和解等一切情
        狀，分別量處如主文所示之刑，及諭知如易科罰金之折
        算標準，並定其應執行之刑，及諭知如易科罰金之折算
        標準，以資懲儆。
四、又公訴意旨雖認被告前開毆打告訴人黃國臺成傷之行為尚另
    涉犯刑法第277 條第1 項之傷害罪嫌等語，惟此業據告訴人
    於本院審理時具狀撤回此部分告訴等情，有刑事撤回告訴聲
    請狀1 份在卷足憑，此部分既經撤回告訴，本應依刑事訴訟
    法第303 條第3 款之規定諭知不受理，惟因此部分與前開有
    罪之妨害公務罪部分具有想像競合犯之裁判上一罪關係，爰
    就此部分不另為不受理判決之諭知，附此敘明。
據上論斷，應依刑事訴訟法第273 條之1 第1 項、第299 條第1
項前段，刑法第135 條第1 項、第140 條第1 項前段、第47條第
1 項、第41條第1 項前段、第8 項、第51條第5 款，刑法施行法
第1 條之1 第1 項、第2 項前段，判決如主文。
本案經檢察官邱志平到庭執行職務。
中    華    民    國   100    年    9     月    30    日
                  刑事第九庭      法  官      王銘勇
以上正本證明與原本無異。
如不服本判決應於收受本判決後10日內向本院提出上訴書狀，上
訴書狀應敘述具體理由。上訴書狀未敘述上訴理由者，應於上訴
期間屆滿後20日內補提理由書狀於本院 (均須按他造當事人之人
數附繕本)「切勿逕送上級法院」。
中    華    民    國   100    年    9     月    30    日
                                  書記官      許弘杰
附錄本案論罪科刑法條：
刑法第135 條第1 項：
對於公務員依法執行職務時，施強暴脅迫者，處三年以下有期徒
刑、拘役或三百元以下罰金。
刑法第140 條第1 項：
於公務員依法執行職務時，當場侮辱，或對於其依法執行之職務
公然侮辱者，處六月以下有期徒刑、拘役或一百元以下罰金。對
於公署公然侮辱者亦同。